臺灣臺北地方法院交通事件裁定　　　　 96年度交聲字第988號
原處分機關　臺北市政府警察局
異　議　人
即受處分人　甲○○　33歲民.
　　　　　　　　　　　B2
上列異議人即受處分人因違反道路交通管理處罰條例案件，對於
臺北市政府警察局於民國96年8月17日所為之北市警交裁字第24-
ABZ209759號處分聲明異議，本院裁定如下：
    主  文
異議駁回。
    理  由
一、原處分意旨略以：異議人即受處分人甲○○於民國92年5月
    29日下午5時28分許，因有行人不依規定擅自穿越車道之違
    規行為，而為警當場填單舉發，原處分機關乃依道路交通管
    理處罰條例第78條第3款之規定，裁處新臺幣（下同）300元
    罰鍰。
二、訊據受處分人坦承有於前揭時、地之違規行為，然辯稱：伊
    已經依規定繳清該筆罰鍰，況且，違規行為迄今已經超過3
    年之裁罰時效，故本件不應再裁罰云云。
三、本院查：
    (一)本件受處分人行為後，道路交通管理處罰條例第78條於民
      國94年12月28日修正公布，定於95年7月1日起施行。按行
      為後法律或自治條例有變更者，適用行政機關最初裁處時
      之法律或自治條例；但裁處前之法律或自治條例有利於受
      處罰者，適用最有利於受處罰者之規定，94年2月5日公布
      、95 年2月5日施行之行政罰法第5條定有明文。基此，比
      較修正前、後之道路交通管理處罰條例第78條關於「行人
      在道路上有不依規定，擅自穿越車道之情形」，違規行為
      之構成要件並未修正，但修正前規定之處罰為「360元罰
      鍰，或施1至2小時之道路交通安全講習」，修正後處罰則
      為「300元罰鍰」，是以修正後之規定較有利於受處分人
      ，依行政罰法第5條之規定，本件自應適用原處分機關裁
      決時即修正後道路交通管理處罰條例第78條第3款之規定
      ，合先敘明。
    (二)受處分人對於其在上開時、地有不依規定擅自穿越車道之
      違規事實，業於本院調查時坦承在卷，並有舉發違反道路
      交通管理事件通知單附卷可稽。受處分人雖以前詞抗辯本
      件裁處權時效已經完成。按行政罰法第27條第1項、第2項
      固分別規定「行政罰之裁處權，因三年期間之經過而消滅
      。」、「前項期間，自違反行政法上義務之行為終了時起
      算。但行為之結果發生在後者，自該結果發生時起算。」
      ；惟該法第45條第1項、第2項則另規定「行政罰法施行前
      違反行政法上義務之行為應受處罰而未經裁處，於該法施
      行後裁處者，除第十五條、第十六條、第十八條第二項、
      第二十條及第二十二條規定外，均適用之。」、「前項行
      政罰之裁處權時效，自該法施行之日起算」。該條之立法
      意旨揭明：「本法施行前違反行政法上義務之行為應受處
      罰而未經裁處者，於本法施行後裁處時，其裁處權時效，
      除非個別行政法律另有規定，依其規定外，均自本法施行
      之日起算。至於有關時效期間之規定，自仍適用本法。」
      。查，道路交通管理處罰條例就裁處權時效並無特別規定
      ，是有關道路交通管理處罰條例案件之裁處權時效，自應
      依行政罰法第45條第2項之規定辦理。而本件違規時間為
      92年5月29日，係行政罰法施行前之違規行為，按前所述
      ，依該法第45條第2項之規定，裁處權之3年時效應自95
      年2月5日起算，故本件主管機關於96年8月17日裁罰，並
      未逾越上開規定之時效期間，且符合法律之規定，受處分
      人認本件之行政裁處權已經消滅，尚有誤會，自不足採。
      至於受處分人辯稱已經繳清本件罰鍰云云，不僅未提出繳
      納之證明，且依受處分人所述，其係至郵局繳納款項，惟
      按諸郵局繳納罰鍰之作業流程，都會有電腦連線，是若受
      處分人確有繳納該筆罰鍰，當不致會再被重為裁罰，是受
      處分人此部分之抗辯，亦難憑採。
四、綜上所述，受處分人既確有行人不依規定擅自穿越車道之違
    規行為，則原處分機關依現行道路交通管理處罰條例規定，
    裁處異議人罰鍰300元，核無違誤，本件受處分人之異議為
    無理由，應予駁回。
據上論斷，應依道路交通案件處理辦法第19條，裁定如主文。
中　　華　　民　　國　　96　　年　　11　　月　　16　　日
                      　交通法庭  法  官  許泰誠
上正本證明與原本無異。
如不服本裁定，應於裁定送達後5日內向本院提出抗告狀。
                                  書記官  劉麗英
中　　華　　民　　國　　96　　年　　11　　月　　16　　日
